【裁判字號】    89,上易,708
【裁判日期】    890531
【裁判案由】    詐欺等
【裁判全文】
臺灣高等法院高雄分院刑事判決          八十九年度上易字第七八號
    上訴人  台灣高雄地方法院檢察署檢察官
    被  告  甲○○
    被  告  丙○○
    右一  被告
    選任辯護人  莊孝襄律師
右上訴人因自訴人乙○○自訴被告等詐欺案件，不服臺灣高雄地方法院八十八年度
自字第一八五號中華民國八十九年三月二十三日第一審判決，提起上訴，本院判決如
左：
      主      文
原判決撤銷，發回臺灣高雄地方法院。
      理      由
一、本件原自訴意旨如附件自訴狀所載。
二、原審法院以自訴人自訴被告甲○○、丙○○之詐欺事實，前經自訴人向台灣高雄
    地方法院檢察署提出告訴，並經檢察官於民國（下同）八十八年三月十八日受理
    開始偵查在案，因依刑事訴訟法第三百二十三條第一項（八十九年二月九日修正
    ）「同一案件，經檢察官依第百二十八條規定開始偵查者，不得再行自訴」，及
    同法第三百三十四條「不得提起自訴而提起者，應諭知不受理之判決，之規定，
    而不經言詞辯論，為不受理之判決，固非無見。
三、依「程序從新原則」，法院受理跨越刑事訴訟法修正前後之案件，固以適用裁判
    時之法律為原則，惟此僅指刑事訴訟法修正後之程序應適用新法，不得據以否定
    修正前訴訟程序進行之合法性。故刑事訴訟法修正前之合法自訴，不能因其修正
    而成為不合法，亦即起訴（公訴或自訴）  定原則。原刑事訴訟法施行法第二條
    規定「修正刑事訴訟法施行前，已經開始偵查或審判之案件，除有特別規定外，
    其以後之訴訟程序，應依修正刑事訴訟法終結之」，係指其以後之訴訟程序，應
    依新修正之規定終結之，為法律修正後終結程序之問題，與訴訟繫屬之合法性無
    。原則原係合法之自訴，因法律之修正，而否定其合法性，與起訴  定原則有
    悖，亦有違事理之平，顯與刑事訴訟法施行法第二條規定之意旨不符。
四、本件自訴人先前告訴被告二人詐欺，經檢察官於八十八年三月十八日受理開始偵
    查，嗣自訴人於檢察官偵查終結前，於八十八年四月三日向原審法院提起自訴，
    斯時刑事訴訟法第三百二十三條第一項尚未修正，依修正前之規定「同一案件經
    檢察官終結偵查者，不得再行自訴」，是其自訴之合法性無疑，法院自應為實體
    上審判，方符法制。
五、原審諭知不受理之判決，尚有未洽。檢察官上訴意旨指摘原判決不當，為有理由
    ，應由本院將原判決撤銷，發回原審法院另為適法之判決，爰不經言詞辯論為之
    。
據上論結，應依刑事訴訟法第三百六十九條第一項、第三百七十二條，判決如主文。
中    華    民    國     八十九     年       五       月     三十一     日
                              臺灣高等法院高雄分院刑事第五庭
                                  審判長法官  吳水木
                                        法官  陳朱費
                                        法官  洪慶鐘
右正本證明與原本無異。
不得上訴。
                                      書記官  陳金卿
中    華    民    國     八十九     年       六       月      二        日
                                                                        Ｆ


司法院資訊處製作；財團法人民間司法改革基金會備份。
